【裁判字號】    89,自,133
【裁判日期】    900129
【裁判案由】    詐欺等
【裁判全文】
臺灣士林地方法院刑事判決                          八十九年度自字第一三三號
    自  訴  人  乙○○
                甲○○
    被      告  丙○○
右列被告因詐欺等案件，經自訴人提起自訴，本院判決如左：
    主  文
丙○○無罪。
    理  由
一、本件自訴人甲○○經合法傳喚，無正當理由不到庭，不待其陳述逕為判決，合先
    敘明。
二、自訴意旨略以：自訴人乙○○、甲○○二人為未婚夫妻，於民國八十七年六月初
    參加被告丙○○召集每月新台幣（以下同）二萬元之互助會二會，互助會期間自
    八十七年六月十五日起至八十八年八月十五日止，每月十五日開標，共計十五會
    ，惟八十八年七月十五日第十四會開標時，因自訴人仍有二個活會未標，要求被
    告一次給付會款，被告才承認於八十八年五月十五日第十二次會期時，竟以自訴
    人乙○○之名義以利息三千五百元冒標，且對自訴人佯稱是會員林月珠得標，被
    告並且開立十張本票作為返還，惟到期均不獲兌現，因認被告涉有刑法第三百三
    十九第一項之詐欺罪嫌及同法第二百十六條、第二百十條之偽造文書罪嫌。
三、按犯罪事實應依證據認定之，無證據不得推定其犯罪事實。又不能證明被告犯罪
    者，應諭知無罪之判決，刑事訴訟法第一百五十四條、第三百零一條第一項分別
    定有明文。而事實之認定，應憑證據，如未能發現相當證據，或證據不足以證明
    ，自不能以推測或擬制之方法，為裁判基礎（最高法院四十年台上字第八六號判
    例參照）。
四、訊據被告堅決否認有詐欺、偽造文書罪嫌，辯稱：我並沒有冒標自訴人的會，自
    訴人在最後二會仍是活會，已沒有其他人競標，因我被會員倒會，收不到會款，
    向自訴人要求延後給付會款才開立本票予自訴人，因後來失去工作才未按期給付
    等語。經查：
    (一)自訴人乙○○於八十七年六月間參加被告召集之上揭互助會，且迄八十八年六
      月十五日止尚未標得互助會且均按期給付會款予被告等情，為兩造所不爭執，
      且有互助會單影本一件附卷可稽。又參加本件互助會者為自訴人乙○○一人，
      自訴人甲○○僅是實際出資會款者並未參加本件互助會乙節，業據自訴人二人
      陳明，核與互助會單所載相符，是以，尚難被告對自訴人甲○○部分有何詐欺
      、偽造文書等犯行。
    (二)自訴人乙○○提起本件自訴，認被告有冒標之犯行，無非以末二標時無法自會
      首即被告處取得得標會款，被告向其自白冒標之事為認定之依據，然查，被告
      堅決否認有冒標之事實，而自訴人乙○○於本院審理中亦稱：「開標會期之後
      ，被告才告訴我會錢無法給我，她是沒有告訴我她有冒標我的會，因過了期限
      她沒有給會錢，所以我認為她有冒標。」，據此，自訴人乙○○認被告犯罪乃
      全憑個人臆測，並無任何證據支持，況且，自訴意旨冒標時間在八十八年五月
      十五日第十二次會開標時，斯時活會會員（包括被告二會在內）僅有三會，依
      自訴意旨所認得標利息三千五百元計算，被告斯時能收取之會款僅四萬九千五
      百元，金額尚少，被告亦無冒標之實益。此外，自訴人於本院審理中並表示已
      與被告達成和解不願再追究等語，而自訴人亦未提出任何證據方法供本院調查
      ，尚難僅以被告遲延給付自訴人乙○○會款而遽以推斷被告有何詐欺及偽造文
      書犯行，不能證明被告犯罪，應依法諭知被告無罪之判決。
據上論斷，應依刑事訴訟法第三百四十三條、第三百三十一條第一項後段、第三百零
一條第一項，判決如主文。
中      華      民      國      九十      年      一    月    二十九    日
                                  臺灣士林地方法院刑事第二庭
                                          法  官  王 梅 英
右正本證明與原本無異。
如不服本判決，應於判決送達後十日內，向本院提出上訴狀。
                                          書記官
中      華      民      國      九十      年      一    月    二十九    日


司法院資訊處製作；財團法人民間司法改革基金會備份。
